臺灣高等法院臺中分院刑事判決　　　　100年度上易字第409號
上　訴　人　臺灣苗栗地方法院檢察署檢察官
被　　　告　黃士晏
選任辯護人　葉文政　律師
被　　　告　賴明易
　　　　　　賴世通
上列上訴人因被告等竊盜案件，不服臺灣苗栗地方法院99年度易
字第1238號中華民國100年1月25日第一審判決（起訴案號：臺灣
苗栗地方法院檢察署99年度調偵字第120號），提起上訴，本院
判決如下：
    主  文
上訴駁回。
    理  由
一、本件公訴意旨略以：緣賴永發（另由檢察官為不起訴處分）
    於民國96年5月間某日，透過許裕煥之介紹，以新臺幣（下
    同）1萬5千元之代價，向黃勝隆購買坐落於苗栗縣南庄鄉○
    ○段551-1地號上之油桐、雜樹等林木，雙方並簽有買賣契
    約書。嗣賴永發又於96年11月間與黃士晏達成合意，由賴永
    發以3萬5千元之代價，將上開砍伐黃勝隆林木之權利，轉讓
    予黃士晏，雙方並簽立「委託書」1紙（內容為賴永發委託
    黃士晏處理上開551-1地號土地之樹木），黃士晏隨即僱請
    賴明易、賴世通共同砍伐上開林木。詎黃士晏、賴明易、賴
    世通皆明知，賴永發、許裕煥曾到場指明上開551-1地號土
    地與黃俊德所有坐落於同段551-3地號土地之界址，竟共同
    意圖為自己不法之所有，於96年11月至12月間，分別駕駛怪
    手、貨車，及持客觀上可供為兇器使用之電鋸（均未扣案）
    ，乘機盜砍鄰地黃俊德所有同段551-3地號土地上如苗栗縣
    頭份鎮地政事務所99年4月29日複丈成果圖所標示A-J之雜樹
    、龍眼樹、蓮霧樹、油桐樹，再將樹木加工成鋸屑做為種植
    香菇之用。嗣於96年11月中旬，地主黃俊德發現其所有土地
    上開林木遭砍伐後，始報警而循線查獲上情。因認被告3人
    均涉有刑法第321條第1項第3款、第4款加重竊盜罪嫌。
二、本案經本院審理結果，認被告等被訴竊盜犯行係屬不能證明
    ，其證據及理由，業據第一審判決書理由欄記載甚詳，爰引
    用之（如附件）。
三、檢察官上訴意旨以：
  (1)本件被告黃士晏於伐木前，曾與賴永發一同前往現場指界，
    且指界處明顯區別為山坡與平地，平地處均為不得砍伐者，
    此部分經證人賴永發於原審審理中證述屬實。
  (2)經測量結果，告訴人所有之土地上，確有如起訴書所載樹木
    遭人盜伐。
  (3)雖被告3人於原審爭執該樹木並非其等所盜伐，然其等於偵
    查中會同前往現場履勘時，就此部分並未爭執，顯見被告3
    人此部分辯解，係臨訟卸責之詞，自不足採信。
四、按犯罪事實，應依證據認定之，無證據不得認定犯罪事實；
    不能證明被告犯罪或其行為不罰者，應諭知無罪之判決，刑
    事訴訟法第154條第2項、第301條第1項分別定有明文。又，
    行為非出於故意或過失者，不罰。過失行為之處罰，以有特
    別規定者為限，刑法第12條亦定有明文。再，事實之認定，
    應憑證據，如未能發現相當證據，或證據不足以證明，自不
    能以推測或擬制之方法，以為裁判基礎；另認定犯罪事實應
    依證據，為刑事訴訟法所明定，故被告否認犯罪事實所持之
    辯解，縱屬不能成立，仍非有積極證據足以證明其犯罪行為
    ，不能遽為有罪之認定，亦即為訴訟上證明之資料，須通常
    一般之人均不致於有所懷疑，而得確信其為真實之程度者，
    始得據為有罪之認定。倘其證明尚未達於此一程度，而有合
    理性懷疑存在時，即不得遽認被告犯罪（最高法院40年度臺
    上字第86號及30年度上字第1831號著有判例參照）。公訴意
    旨認被告等3人涉犯刑法第321條第1項第3款、第4款加重竊
    盜罪嫌，而依該條項之規定，並未特別規定處罰過失犯。是
    本件竊盜罪之成立，以被告等確有犯罪之故意為前提，且刑
    法之竊盜罪，以意圖為自己或第三人不法之所有，而取他人
    之物為其成立要件。若行為人主觀上並無為自己或第三人不
    法所有之意思，縱客觀上有符合竊盜罪之構成要件行為，不
    免應負民事上之侵權責任，然仍因缺乏構成要件之故意要素
    ，而不構成刑法竊盜罪責，合先敘明。
五、本院查：
  (一)按被告以外之人於審判外之陳述，雖不符刑事訴訟法第159
    條之1、159條之2、159條之3、159條之4等規定，而經當事
    人於審判程序同意作為證據，法院審酌該言詞陳述或書面陳
    述作成時之情況，認為適當者，亦得為證據。當事人、代理
    人或辯護人於法院調查證據時，知有第159條第1項不得為證
    據之情形，而未於言詞辯論終結前聲明異議者，視為有前項
    之同意，刑事訴訟法第159條之5定有明文。本件被告等3人
    及選任辯護人於本院審理時，就下列引為證據之言詞及書面
    陳述，未就其證據能力聲明異議，本院審酌該言詞陳述作成
    時之情況，並查無其他不法之情狀，復與本案待證事實具有
    關聯性，足認為得為本案之證據，依刑事訴訟法第159條之5
    之規定，有證據能力，合先說明。
  (二)證人黃勝隆於97年12月3日警詢時證稱：「因我所有林地（
    員林段0000-000地號）地上物（樹木）而賴永發先生不慎砍
    伐時過界黃俊德所有土地地上物（樹木）而雙方無法達成和
    解，所以警方請我前來製作筆錄」「（問：許裕煥於何時介
    紹你所有土地地上物？當時有無書寫買賣合約書？）答：96
    年5、6月份詳細日期我不記得，當時有書寫買賣合約書，合
    約書我回去找找看」「（問：你本人、許裕煥及賴永發有無
    一同前往你所有土地告知何處是界線，不能砍伐到他人土地
    地上物？）答：我有親自帶許裕煥前往告知界線，而賴永發
    我沒有帶他前往告知界線」「（問：你與提告人黃俊德是何
    關係？）答：是堂兄弟關係。他是我堂兄，沒有仇恨」「（
    問：據警方查證買賣合約書〈96年5月〉買方賴永發及你都
    有具名，而你稱不認識你作何解釋？）答：都是見證人許裕
    煥拿給我簽名的」「（問：你所以林地地上物樹木賣給對方
    賴永發新台幣多少錢？）答：新台幣15000元」等語（見98
    年度偵字第2396號第28-30頁），並有買賣合約書影本一紙
    附偵查卷可查。
  (二)證人即告訴人黃俊德於97年10月23日警詢時供稱：「（問：
    為何許裕煥會介紹賴永發砍你的林地地上物？）答：是賴永
    發砍伐我土地旁邊黃勝隆所有土地，而砍到我土地地上物」
    「砍伐時間我沒有確定，不過我是於96年11月中旬所發現的
    」「（問：為何於96年11月中旬發現至今才向本局報案？）
    答：發現後我有向賴用發談和解事宜，均無法達成和解，且
    其中97年5月發生車禍」「樹木有蓮霧樹兩顆、油桐樹六顆
    、樟樹兩顆、雜樹兩顆，竹子有綠竹約200支以上均有60年
    以上。損失約12萬元」等語；再於原審法院100年1月11日審
    理時，以證人身分證稱：「（問：你是什麼時候發現你平地
    上的樹被砍了？）答：黃勝隆主動跟我談，他說砍他們樹的
    時候，不小心我們平地的也被砍掉了」「（問：黃勝隆跟你
    講的？）答：他有親自跟我講，然後我才去山上勘查的結果
    ，確實我們的樹被砍掉了」「黃勝隆有這樣子跟我講，我才
    知道去山上巡視，他說砍他們樹的時候，連我們平地上的也
    砍到了」「我去發現的時候，是黃勝隆跟我講過，我才去巡
    視山區的時候，他說同時砍他們山坡的時候，然後連我們的
    也砍掉了，他主動告訴我，我才知道」「黃勝隆他明確的講
    ，砍他們山坡那一方樹，同時連我們地上平地上的那個樹木
    跟竹林，同時同一次同時砍掉的，他還明確的跟我講砍過界
    了」「大概也是96年他們砍完樹以後跟我講的」「我沒有到
    現場，因為他跟我講完，我就去現場觀察後，是同一次砍，
    沒錯」等語。
  (三)證人許裕煥於原審法院100年1月11日審理時證稱：「（問：
    96年4、5月份的時候，你是不是有介紹賴永發跟黃勝隆買樹
    木的砍伐權？）答：有」「（問：後來你介紹完以後，知不
    知道賴永發把這個權利讓給別人？）答：不知道」「當初黃
    勝隆的木頭要賣的時候，他就講山坡上面的就是他的，底下
    那個是平的，以前是有人種稻子的，所以比較平，以前有種
    稻子的田地，也是雜草叢生，我就說田裡面的不是，那山坡
    的都是，我就這樣講」「（問：因為就剛剛賴永發講，他說
    他把權利讓給一個黃士晏先生，後來這個黃士晏有沒有來找
    你，請你帶他去現場看說他可以砍的地方在哪裡？）答：沒
    有」「他正在砍的時候，我有經過那邊有看一下」「（問：
    你當時經過的時候，你看到這裡在場是誰在砍？）答：他（
    指黃士晏）有看過，其他的我都不大認識」「（問：當時他
    是在砍山坡的，還是在砍平地的？）答：山坡」「（問：所
    以你確定他沒有來找你帶他去看過界址？）答：沒有」「（
    問：你介紹的時候，黃勝隆有跟你指界說他的土地是哪裡到
    哪裡嗎？）答：有，他說田裡的不是，山坡的就是」「（問
    ：後來你介紹給賴永發去砍的時候，你有跟賴永發講說土地
    界線哪裡到哪裡嗎？答：我說那個田裡面的不能砍，那山坡
    的都是」「對，但是一般是這樣講，確實界份連黃勝隆也搞
    不清楚，也要他爸爸，所以說我們是大概以地主講的那個界
    限這樣子，地主他自己也搞不清楚，地主他一般講說那個田
    地那邊的不是，田地是平的，山坡是斜坡，那斜坡是他的，
    那田地他說這樣講不是，以前的人開發田，以前都自由開發
    ，不像現在限的那麼嚴格，所以說是不是，我們也搞不清楚
    ，連他自己也搞不清楚。一般他們房裡面親戚的，祖宗的傳
    下來他們就說田裡以前是誰的就是誰，就是那個。界線是有
    時候會浮動，那個田，有時候他多挖出去的時候也不一定」
    「（問：黃士晏說他施工的時候，你有去看過，然後他有問
    你說，他砍山坡的這個地方對不對，有這個事嗎？）答：砍
    山坡的，對」等語。
  (四)證人賴永發於原審法院100年1月11日審理時證稱：「（問：
    96年5月間你是否有透過許裕煥的介紹，跟黃勝隆買南庄員
    林段551地號上的樹木砍伐的權利？）答：有」「（問：為
    什麼你跟黃勝隆買了以後，你要轉給黃士晏？因為不是你要
    用嗎，為什麼會轉給黃士晏？）答：因為我的腳不方便，所
    以委託他們去做」「（問：當時你委託黃士晏去砍樹的時候
    ，你有沒有告訴他說你買的那個砍伐的權利的界線，那個界
    址在哪裡？）答：有」「（問：你有帶他去現場嗎？）答：
    我是大致上比一下而已」「就比山坡以上的全部都是。直接
    真的界址在哪裡，要叫許裕煥去跟他鑑定，因為我沒有辦法
    爬這麼高」「（問：後來你帶他去以後，你有沒有告訴許裕
    煥說需要再帶黃士晏去一次？）答：他是說直接要砍的時候
    ，再直接找許裕煥去就可以了」「（問：知不知道黃士晏後
    來有沒有找許裕煥一起去現場確定界址？）答：這個我不太
    清楚」「（問：當初你跟黃勝隆在簽約的時候，黃勝隆有沒
    有跟你指出確定的界址在哪裡？）答：這個是直接許裕煥跟
    我講的，黃勝隆我不認識」「（問：你是把全部的木材砍伐
    的權利都轉讓給黃士晏了？）答：對」「（問：實際的界址
    ，你知道嗎？）答：我不知道」「（問：那你有跟黃士晏指
    說界址是哪裡到哪裡？）答「我是指說大致上，就是山坡以
    上的」「（問：山坡以上？）答：對，其他的明細要請他去
    找許裕煥，因為許裕煥跟地主是熟識，所以他們比較瞭解他
    們的界址在哪裡」等語。
  (五)綜合上開證據觀之：依據證人即告訴人之堂弟黃勝隆上開證
    述，本件爭端係因「不慎」越界砍伐且事後雙方無法和解所
    導致；告訴人黃俊德於前開訊問時亦供稱：「是賴永發砍伐
    我土地旁邊黃勝隆所有土地，而砍到我土地地上物」「黃勝
    隆主動跟我談，他說砍他們樹的時候，不小心我們平地的也
    被砍掉了」「黃勝隆有這樣子跟我講，我才知道去山上巡視
    ，他說砍他們樹的時候，連我們平地上的也砍到了」，參酌
    ：I本件上開南庄鄉○○段551-1地號及告訴人所有之551-3
    號土地相鄰，惟土地界址並無明顯區隔，且依卷附苗栗縣頭
    份鎮地政事務所99年4月29日複丈成果圖所標示，551-3地號
    與551-1地號相較面積甚小，部分551-3地號上之林木甚至標
    示在界址上或緊鄰界址；又依卷附現場照面觀之，上開2 筆
    土地皆雜草、竹木叢生，無明顯地界可別，按此通常一般人
    斷不能僅憑手指大約指界，即能明確辨別上開2筆土地之實
    際界址所在。經過證人黃勝隆、賴永發、許裕煥迂迴曲折轉
    告被告黃士晏界址，又依證人賴永發所證述，界址是大致上
    比一下而已，明顯指界不清不楚。實際界址係事後測量始得
    ，自不得據此為被告等不利之認定。II被告等3人砍伐黃勝
    隆前揭土地上林木之時間為96年11月2日，告訴人黃俊德係
     於96年11月中旬，經由黃勝隆而知悉林木被砍之事實，卻遲
    至近一年後之97年10月23日始提出告訴，足見被告等人是否
    確有越界砍伐之「竊盜故意」即有合理之懷疑。
六、綜上所述，就被告等人是否確有竊盜之故意，本件公訴人所
    憑之證據，無論直接或間接證據，均尚未達於一般之人均可
    得確信，而無合理之懷疑存在之程度，本院亦查無其他確切
    証據，足以証明被告等確應負本件罪責，被告等之犯行尚屬
    不能証明。原審以不能證明被告等犯罪，而依刑事訴訟法第
    301條第1項規定，諭知無罪之判決，經核認事用法，並無不
    合，檢察官上訴意旨認應就被告予以論罪科刑，而指摘原判
    決不當，經查為無理由，應予駁回。
七、據上論斷，應依刑事訴訟法第373條、第368條，判決如主文
    。
本案經檢察官王雪惠到庭執行職務。
中    華    民    國  100    年    7    月    6    日
            刑事第四庭    審判長法  官  洪  耀  宗
                                法  官  林  清  鈞
                                法  官  劉  登  俊
上列正本證明與原本無異。
不得上訴。
                                書記官  張  惠  彥
中    華    民    國   100    年    7     月    6     日
附件
臺灣苗栗地方法院刑事判決              99年度易字第1238號
公  訴  人  臺灣苗栗地方法院檢察署檢察官
被      告  黃士晏  男  35歲（民國○○年○月○日生）
                    國民身分證統一編號：Ｚ000000000號
                    住苗栗縣頭份鎮○○里○鄰○○○路329號
選任辯護人  葉文政律師
被      告  賴明易  男  34歲（民國○○年○月○○日生）
                    國民身分證統一編號：Ｚ000000000號
                    住苗栗縣頭份鎮斗煥里16鄰祥泰新村19號
            賴世通  男  36歲（民國○○年○月○○日生）
                    國民身分證統一編號：Ｚ000000000號
                    住苗栗縣頭份鎮斗煥里16鄰祥泰新村19號
上列被告因竊盜案件，經檢察官提起公訴（99年度調偵字第120
號），本院判決如下：
    主  文
黃士晏、賴明易、賴世通均無罪。
    理  由
一、本件公訴意旨略以：緣賴永發（另由檢察官為不起訴處分）
    於民國96年5 月間某日，透過許裕煥之介紹，以新臺幣（下
    同）1 萬5 千元之代價，向黃勝隆購買坐落於苗栗縣南庄鄉
    ○○段551-1 地號上之油桐、雜樹等林木，雙方並簽有買賣
    契約書。嗣賴永發又於96年11月間與黃士晏達成合意，由賴
    永發以3萬5千元之代價，將上開砍伐黃勝隆林木之權利，轉
    讓予黃士晏，雙方並簽立「委託書」1紙（內容為賴永發委
    託黃士晏處理上開551-1地號土地之樹木），黃士晏隨即僱
    請賴明易、賴世通共同砍伐上開林木。詎黃士晏、賴明易、
    賴世通皆明知，賴永發、許裕煥曾到場指明上開551-1地號
    土地與黃俊德所有坐落於同段551-3地號土地之界址，竟共
    同意圖為自己不法之所有，於96年11月至12月間，分別駕駛
    怪手、貨車，及持客觀上可供為兇器使用之電鋸（均未扣案
    ），乘機盜砍鄰地黃俊德所有同段551- 3地號土地上如苗栗
    縣頭份鎮地政事務所99年4月29日複丈成果圖所標示A-J 之
    雜樹、龍眼樹、蓮霧樹、油桐樹，再將樹木加工成鋸屑做為
    種植香菇之用。嗣於96年11月中旬，地主黃俊德發現其所有
    土地上開林木遭砍伐後，始報警而循線查獲上情。因認被告
    3人均涉有刑法第321條第1項第3款、第4款加重竊盜罪嫌。
二、按犯罪事實應依證據認定之，無證據不得認定犯罪事實；又
    不能證明被告犯罪者，應諭知無罪之判決，刑事訴訟法第15
    4條第2項、第301條第1項分別定有明文。再認定不利於被告
    之事實，須依積極證據，苟積極證據不足為不利於被告事實
    之認定時，即應為有利於被告之認定，更不必有何有利之證
    據。另按事實之認定，應憑證據，如未能發現相當證據，或
    證據不足以證明，自不能以推測或擬制之方法，以為裁判基
    礎；且認定犯罪事實，所憑之證據，須於通常一般之人均不
    致於有所懷疑，而得確信其為真實之程度者，始得據之為有
    罪之認定，倘其證明尚未達到此一程度，而有合理性懷疑之
    存在時，即無從為有罪之認定（最高法院著有30年上字第
    816號、40年臺上字第86號、30年上字第1831號、76年臺上
    字第4986號等判例可資參照）。
三、本件訊據被告黃士晏、賴明易、賴世通均堅決否認上情，辯
    稱：伊等當時只砍伐山坡以上的樹木，並沒有砍山坡以下平
    地的樹；而且本案在伊等已砍伐越1 年有餘，告訴人才說他
    平地的樹被砍，這有可能是遭他人砍伐，不能認為是伊等當
    時所砍；再告訴人所有之林木縱然係伊等當時所砍，也是因
    為該處界址不明所誤砍，伊等並無竊盜之犯意等語。本件公
    訴意旨認被告黃士晏、賴明易、賴世通涉有上開加重竊盜罪
    嫌，無非係以告訴人黃俊德之指述、賴永發、許裕煥之證述
    ，及卷附土地登記第二類謄本1 紙、地籍圖謄本1 紙、買賣
    合約書影本1 紙、委託書影本1 紙、履勘現場筆錄1 份、苗
    栗縣頭份地政事務所99年5月7日頭地二字第0990003666號函
    所附土地複丈成果圖1份、照片15張為據。惟查：
  (1)告訴人黃俊德於本院審理時回答審判長問題證稱略以，問：
    你是什麼時候發現你平地上的樹被砍了？答：黃勝隆主動跟
    我談，他說砍他們樹的時候，不小心我們平地的樹被砍掉了
    。問：你去看的時候，現場還有在砍嗎？答：沒有。問：現
    場在砍樹的時候，你有去看過嗎？答：砍樹的當時，我沒有
    在現場。問：是警察偵查的結果，所以你也不知道是被告他
    們砍的？答：我也不知道。問：你也沒看到人家在砍？答：
    我都不知情。問：所以他們現場在砍的時候，你也沒有去看
    過？答：沒有（本院卷第50-51頁反面）。
  (2)證人賴永發於本院審理中回答檢察官詢問時，證稱略以，問
    ：你委託黃士晏去砍樹的時候，有沒有告訴他界址在哪裡？
    答：有。問：你有帶他去現場嗎？答：是大致上比一下而已
    。問：你說確定的界址要請許裕煥去跟他確認？答：是。問
    ：所以確定界址是許裕煥比較清楚？答：是（本院卷第39頁
    正反面）。回答審判長問題時證稱略以，問：賣給他（黃士
    晏），不是委託他砍的？答：對。問：實際的界址你知道嗎
    ？答：我不知道。問：那你有跟黃士晏指說界址是哪裡？答
    ：是指說大致上，就是山坡以上的。問：後來他們去砍的時
    候，你有去現場看嗎? 答：沒有。問：所以到底砍山坡以上
    還是山坡以下，你知道嗎？答：事後他們告我們的時候，我
    才知道。問：實際的界址你們不知道？答：實際的界址事後
    有去測量。問：那是事後量的？答：對。問：當初你不知道
    ，只知道說山坡以上？答：對（本院卷第39頁-42頁反面）
    。
  (3)證人許裕煥於本院審理中回答檢察官問題時，證稱略以，問
    ：當時你介紹他們們買，有沒有帶賴永發去現場看界址到底
    在哪裡？答：有。問：你可否描述一下你是怎麼跟他講的？
    答：我就說田裡面的不是，那山坡的都是。問：黃士晏有沒
    有來找你，請你帶他去現場看說他可以砍的地方在哪裡？答
    ：沒有。問：沒有？答：他正在砍的時候，我經過那邊有看
    一下。問：你當時經過的時候，看到這裡在場是誰在砍？答
    ：他（指黃士晏）。問：有看過當時他是在砍山坡的，還是
    在砍平地的？答：山坡。問：有沒有看到他們砍到平地的？
    答：沒有注意（本院卷第41頁-44頁反面）。回答審判長詢
    問時證稱略以，問：你後來有跟在庭的被告黃士晏講，說土
    地的範圍哪裡到哪裡嗎？答：沒有，他不是我介紹，我沒有
    跟他講。問：你剛才說黃士晏他們在砍的時候，你有看到？
    答：有。問：看過幾次？答：1次，我就經過那邊停下來，
    我騎機車要去我自己山上，我經過那邊就停下來看了一下，
    我有在那邊逗留了一下子。問：你有看到人家在砍？答：對
    ，我以為是賴永發先生的工人，我就停下來看了一下。問：
    你看到是砍山坡以上還是山坡以下的平地？答：他們正在砍
    山坡的。問：有看到他們在砍山坡以下的嗎？答：沒有。問
    ：確認你沒有跟黃士晏指界過？答：對，沒有。只是跟賴永
    發講過（本院卷第46-47頁）。
  (4)由上證人所述觀之，本件告訴人黃俊德並未親身目睹被告3
    人砍伐其所有土地上之林木；證人許裕煥也只是告知證人賴
    永發土地是在山坡以上，而證人賴永發亦僅轉告知界址是在
    山坡以上，然證人黃勝隆、賴永發亦均未曾親身目睹被告3
    人砍伐山坡以下之林木，反而證人許裕換明確證稱，係目睹
    被告3 人在砍伐山坡以上之林木。從而得見，本件並無任何
    證據足資證明被告3人有砍伐山坡以下，即告訴人黃俊德所
    有林木之事實，而被告3人均辯稱並未砍伐超過賴永發、許
    裕煥所指界之範圍。從而，在無其他積極證據之下，自不能
    僅憑被告3人有砍伐551-1地號上之林木，即憑以推斷相鄰告
    訴人所有551-3地號上之林木，亦係被告3人所砍伐。
四、再刑法之竊盜罪，以意圖為自己或第三人不法之所有，而取
    他人之物為其成立要件。若行為人主觀上並無為自己或第三
    人不法所有之意思，縱客觀上有符合竊盜罪之構成要件行為
    ，不免應負民事上之侵權責任，然仍因缺乏構成要件之故意
    要素，而不構成刑法竊盜罪責。本件上開南庄鄉○○段551-
    1地號及告訴人所有之551-3號土地相鄰，惟土地界址並無明
    顯區隔，且依卷附苗栗縣頭份鎮地政事務所99年4月29日複
    丈成果圖所標示，551-3地號與551-1地號相較面積甚小，部
    分551-3地號上之林木甚至標示在界址上或緊鄰界址；又依
    卷附現場照面觀之，上開2筆土地皆雜草、竹木叢生，無明
    顯地界可別，按此通常一般人斷不能僅憑手指大約指界，即
    能明確辨別上開2筆土地之實際界址所在。是縱被告3 人當
    時在砍伐551-1地號林木時，有誤伐相鄰551-3地號部分之林
    木，亦難認被告3人主觀上有竊盜之故意。而本件經過證人
    黃勝隆、賴永發、許裕煥迂迴曲折轉告被告黃士晏界址，又
    依證人賴永發所證述，界址是大致上比一下而已，明顯指界
    不清不楚，且實際界址也是事後測量才清楚；而縱如告訴人
    黃俊德所證述，證人黃勝隆係向告訴人說明是不小心砍到告
    訴人之林木，亦非故意。從而，被告3人辯稱縱有誤伐，亦
    係因現場界址不清所致，並無竊盜意圖等語，自堪採信。此
    外，公訴意旨所憑之土地登記第二類謄本1紙、地籍圖謄本1
    紙、買賣合約書影本1紙、委託書影本1紙、履勘現場筆錄1
    份、苗栗縣頭份地政事務所99年5月7日頭地二字第
    0990003666號函所附土地複丈成果圖1份、照片15張等證據
    ，均僅能證明告訴人所有551-3地號土地上之林木有遭砍伐
    之事實，但無從證明係被告3人所砍伐，或被告3人主觀上有
    竊盜之故意。
五、綜上所述，本件依檢察官所舉被告3人涉犯竊盜罪之證據，
    並未達於通常一般之人均不致有所懷疑，而得確信其為真實
    之程度，自亦不足使本院形成被告3人為有罪之心證。此外
    ，復查無其他積極證據足資認定被告3人主觀上有檢察官所
    指之竊盜犯罪故意，被告3人之犯行既屬不能證明，揆諸首
    揭說明，自應為被告3人無罪之諭知。
據上論斷，應依刑事訴訟法第301 條第1 項，判決如主文。
本案經檢察官盧美如到庭執行職務。
中    華    民    國  100     年    1     月    25    日
                  刑事第三庭  法  官  陳文貴
以上正本證明與原本無異。
如不服本判決應於收受判決後10日內向本院提出上訴書狀，並應
應敘述具體理由。其未敘述上訴理由者，應於上訴期間屆滿後20
日內向本院補提理由書( 均須按他造當事人之人數附繕本) 「切
勿逕送上級法院」。告訴人或被害人如對本判決不服者，應具備
理由請求檢察官上訴，其上訴期間之計算係以檢察官收受判決正
本之日期為準。
                               書記官  陳玲君
中    華    民    國   100    年    1     月    25    日